臺灣高等法院刑事判決　　　　　　　 100年度上訴字第1025號
上　訴　人　臺灣桃園地方法院檢察署檢察官
上　訴　人
即　被　告　譚志梅
選任辯護人　蕭萬龍律師
　　　　　　林哲倫律師
上列上訴人等因被告毒品危害防制條例案件，不服臺灣桃園地方
法院99年度訴字第807號，中華民國100年2 月16日第一審判決（
起訴案號：臺灣桃園地方法院檢察署98年度偵字第21088 號），
提起上訴，本院判決如下：
    主  文
上訴駁回。
    事  實
一、譚志梅明知海洛因係毒品危害防制條例第2條第2項第1 款規
    定列管之第一級毒品，未經許可不得擅自持有、販賣，竟基
    於販賣第一級毒品海洛因營利犯意，於民國98年9月9日晚上
    8 時多許，在桃園縣平鎮市○○路208號10樓之1借住處房間
    內，以每小包新臺幣（下同）1 千元價格，販賣第一級毒品
    海洛因予陳建融。嗣於同年月11日晚上8 時30分許，為警在
    上址查獲，並扣得非譚志梅所有與販賣第一級毒品海洛因無
    關安非他命半成品1包、摻海洛因香菸1支、殘餘海洛因殘渣
    之空包裝袋4只、帳冊2本暨譚志梅所有供吸食安非他命吸食
    器1組。
二、案經臺灣桃園地方法院檢察署檢察官主動檢舉偵查起訴。
    理  由
壹、證據能力
一、證人陳建融之警詢筆錄係被告以外之人於審判外之陳述，屬
    傳聞證據，且上訴人即被告譚志梅及其選任辯護人於本院準
    備程序時表示不同意作為證據，本院復查無刑事訴訟法第15
    9條之1至第159條之5例外得作為證據之情形，故陳建融於警
    詢時所為之陳述，自不得作為本案認定事實存否之證據。
二、以下所引其餘證據，經本院當庭提示，檢察官、被告及其選
    任辯護人對於被告以外之人於審判外之言詞及書面陳述，均
    表示無意見，同意作為證據（本院卷第34反頁），且本院審
    酌該言詞陳述或書面陳述作成時，並無違法或不當之狀況，
    依刑事訴訟法第159條之5第1 項規定，均有證據能力。另本
    院以下所引卷內文書證據及證物，並無證據證明係公務員違
    背法定程序所取得，且檢察官、被告及其選任辯護人於本院
    亦均未主張排除下列文書證據、證物之證據能力，且迄本院
    言詞辯論終結前均未表示異議，本院審酌前揭文書證據、證
    物均無顯不可信之情況與不得作為證據之情形，依刑事訴訟
    法第158條之4反面解釋及第159條之4之規定，應認均有證據
    能力。
貳、實體部分
一、訊據被告對於上開時、地遭警查獲，並扣得如事實欄所示物
    品等事實坦認無訛，惟矢口否認有何販賣第一級毒品海洛因
    犯行，辯稱：施用毒品者陳述向某人購買之供述，須有補強
    證據以擔保供述之真實性。依陳建融持用手機基地台位置於
    98年9月9日18時0分48秒起，迄翌日凌晨3時21分之位置在桃
    園縣中壢市○○路○段629號7樓及桃園市○○市○○路253號
    7 樓，上開地點至平鎮市○○路以開車方式約需30分鐘，陳
    建融證述在打麻將中向伊購買，理應繼續留在平鎮市○○路
    208號10樓之1打麻將，根本不可能於20時41分20秒出現在中
    壢市○○路253 號附近，足證陳建融所證虛偽。陳建融原本
    即有毒品來源者「昆布」，焉須向牌友詢問何處可購得海洛
    因。簡振隆雖曾央求陳建融更改口供，此乃因在莫須有罪名
    任意加諸伊身上，為免陳建融遭偽證處罰，出於商議解決之
    道所致云云。
二、然查：
(一)證人陳建融證稱：伊於98年9月9日，在桃園縣平鎮市○○路
    208號10樓之1跟另外3 人一起賭博時，看到有人邊玩邊施用
    海洛因，問他哪裡有得拿，他說去房間找「小梅」即在庭的
    譚志梅就有了，伊就去敲「小梅」的房門，「小梅」開門，
    伊問：「姐，你那邊有得拿嗎？要拿1 千元（臺語）」，她
    說：「等一下」，把門關上，伊就站在門口等，過一會她開
    門，伊走進去，把1千元擺在梳妝臺的桌上，她伸手拿出1小
    包給伊，「小梅」有跟伊說：「免了免了」，但在伊離開之
    前，「小梅」沒把1 千元還伊，伊就當場將海洛因以滲入香
    菸之方式加以施用。在伊跟「小梅」拿毒品時，簡振隆有看
    到等語（偵卷第109、110頁、原審卷第21至23、30、31頁、
    本院卷第60頁）。且陳建融於98年9 月11日，在桃園縣平鎮
    市○○路208號10樓之1為警查獲時，採集尿液送鑑結果，呈
    海洛因陽性反應，並經臺灣桃園地方法院98年度審訴字第29
    97號刑事判決判處有期徒刑7 月確定，有該刑事判決存卷可
    參（本院卷第36、37頁）。另依據Clarke's Isolation and
    Identification of Drugs第二版記載：施用海洛因後24 小
    時內經由尿液排出之量可達使用劑量之80 %。毒品施用後於
    尿液中可檢出之時間，受施用劑量及頻率、施用方式、飲水
    量之多寡、個人體質及其代謝情況等因素，因個案而異。一
    般可檢出之時間為海洛因服用後2至4天，有行政院衛生署藥
    物食品檢驗局以92年3 月10日管檢字第0920001495號函釋在
    案（本院卷第55、56頁），堪認陳建融於98年9 月11日經警
    採尿前之2至4天內有施用海洛因之情，則陳建融陳稱：其於
    98年9月9日晚上8 時多許，向被告購入海洛因後，隨即施用
    之事實，堪以認定，自足為被告上開犯行之佐證。雖臺灣桃
    園地方法院98年度審訴字第2997號刑事判決，認陳建融施用
    海洛因時間為98年9 月11日為警採尿前26小時內某時，此乃
    因施用海洛因後24小時內經由尿液排出之量可達使用劑量之
    80% 始為保守之認定所致，並不足以排除本院上開之認定，
    因之，本院之認定尚與上開刑事判決無矛盾之處。又陳建融
    證述：伊於第1 次偵查庭供出係向被告購買毒品後，被告帶
    她的男友找伊很多次，叫伊更改口供，不要說跟被告購買毒
    品，伊用手機錄下來，被告還叫伊幫她脫罪。附表編號1 談
    話地點在舊的敏盛醫院對面巷子裡面1 個廟的樓上，被告在
    場，當時他們有拿擬好的狀子叫我簽名，內容說伊跟被告有
    口角糾紛，所以伊懷恨在心才誣陷被告，但伊不肯等語（原
    審卷第22、57反頁）。經原審依職權勘驗陳建融提出其與簡
    振隆間對話之手機記憶卡錄音內容，勘驗結果如附表所示，
    有原審訊問筆錄、審判筆錄存卷可參（原審卷第40至42、56
    反至59反頁）。以附表編號2 顯示：雙方於談判過程中曾因
    意見不合發生口角可知，上開錄音係陳建融與簡振隆談判過
    程中為求自保而為之蒐證，且被告對上開錄音光碟內容乃簡
    振隆與陳建融間之對話，並無意見（原審卷第58反、59反頁
    ），顯然上開手機記憶卡錄音並非臨訟造假。是以，陳建融
    確實曾因供出海洛因來源而與簡振隆談判，簡振隆甚至要求
    陳建融翻異前詞杜撰虛情，以解免被告涉犯販賣第一級毒品
    海洛因重罪之刑責等情，堪以認定。倘非被告確實於上開時
    、地，販賣第一級毒品海洛因予陳建融，因心虛亟欲擺脫罪
    責，焉須由簡振隆出面協調陳建融翻供以保被告之理。綜上
    ，陳建融所證，要無虛假誣陷被告之理，自堪採信。
(二)觀諸附表編號2 陳建融雖曾陳稱：毒品是跟「昆布」拿的，
    「昆布」再跟「小梅」拿的、每次我去找「昆布」拿的時候
    ，我都是去找你的嘛、警察叫我咬你啦，人家就是要抓你啦
    、不然我要怎麼說，我要跟警察說我是跟大哥買的喔（原審
    卷第58正、反頁）。然陳建融證稱：我是透過「昆布」認識
    被告、簡振隆，剛開始我確實跟「昆布」拿的，後來我跳過
    「昆布」，直接跟被告拿毒品，被告跟簡振隆同居，我確實
    跟被告買毒品，被告的毒品是不是簡振隆給的，我就不清楚
    了。我錄音中講跟「昆布」拿，「昆布」再跟「小梅」拿，
    是在說之前的事情（原審卷第62正、反頁）。另被告辯以：
    陳建融與簡振隆談判時，被告是否在場，雖前後不一。且被
    告以：附表編號3 陳：「我今天要說一句話，我說的是不是
    事實嘛，我東西是跟誰買的嘛」。女生：「我」。被告否認
    其係該名說「我」的女生；參以附表編號4 陳建融：我跟你
    講啦，你要跟「小梅」說一句話啦，她開庭的時候她要說他
    好像認錯人了，因為有兩個叫「小梅」的，你要叫她也要這
    樣講啦，你知道我的意思嗎？等語，若非被告不在場，焉須
    透過簡振隆轉達被告有兩個「小梅」之理，由此推論該名說
    「我」的女生確實非被告云云。然陳建融陳稱：那天簡振隆
    的朋友帶我去廟那邊，我到的時候，簡振隆他們還沒有到，
    過了10幾分鐘簡振隆、被告及徐素娟才到場，整個談判過程
    ，只有被告及徐素娟2 名女生。因時間已久，記憶難免遺漏
    ，當天被告確實跟簡振隆一起來，我們在僑事情時，被告有
    走出去。當時我說「我今天要說一句話，我說的是不是事實
    ... 」這句話時，是對著簡振隆說的，因簡振隆幫被告僑事
    情，事實上我東西是跟被告買的。且因很混亂，我沒聽到有
    人說「我」，我是今天聽錄音才聽到（原審卷第62正、反頁
    ）。觀諸被告自承：剛開始我有在場，我看到陳建融他們在
    僑事情，我就不在（原審卷第63頁），顯然被告於陳建融、
    簡振隆談判時，確實在場出現。佐以證人徐素娟陳稱：98年
    9月11日是第1次到桃園縣平鎮市○○路208號10樓之1（偵卷
    第40頁）。而被告案發時，已借住該址達1星期之久，業據
    被告陳明在卷（偵卷98頁），並與證人邱志誠陳稱：被告是
    9月初「阿林」帶來住進的，簡振隆是隔2天才住進來，徐素
    娟是「11日」才來的等語相符（偵卷第21反頁），陳建融自
    不可能於98年9月9日向不在桃園縣平鎮市○○路208號10樓
    之1之徐素娟購買海洛因。況簡振隆與陳建融談判時，或以
    陳建融與被告吵架而故意誣陷被告，或以「志成」跟我們說
    要推給「昆布」，或以東西是「阿義」的，或以現場有兩個
    叫「小梅」的，以致陳建融認錯等眾多理由脫免被告罪責，
    無一提及陳建融係向徐素娟購買，則上開回答「我」的人顯
    非徐素娟，亦堪認定。參以政府對於販賣海洛因犯行均以嚴
    刑峻法厲禁此類犯罪行為，被告為一智識成熟成年人，對其
    所可能面對之刑責應知之甚詳，其既與簡振隆同往廟內與陳
    建融談判，顯已透露不安心急之端倪，則其對事關己身涉及
    嚴峻刑責之談判過程，自應在場關心而隨時注意，以當時談
    判時，僅被告與徐素娟2位女生在場，則口出「我」之女生
    既非徐素娟，自應係被告所為，要堪認定。是以，陳建融雖
    曾見被告走出談判場所，然因談判時，人多嘴雜，不相干之
    他人曾與陳建融發生口角，甫經簡振隆安撫而停歇爭吵，且
    陳建融為求自保而無法分心確定被告中途是否入內旁聽並口
    出「我」之語，尚無悖於常情。雖陳建融於談判時，內心想
    海洛因係向被告購買，因簡振隆既代表被告談判，陳建融直
    接向簡振隆表達要求被告開庭時，因有兩個「小梅」，要說
    陳建融認錯人等節，乃係對主導談判之簡振隆有所交代所致
    ，要難以陳建融無法確知口出「我」之人為何人即率認陳建
    融所言，均不足採信。
(三)陳建融陳稱：我跟她買過3 次，我拿1千到3千不等的量。查
    獲當天我是去買毒品，買了毒品在那邊玩，1 個小時之內，
    警察就來抓人，當時我毒品已經用完沒有殘渣。警詢時，有
    提藥，精神不好，被抓那天，因身上沒有搜到毒品，我想可
    能會放我回去，就說最近1次施用毒品係98年9 月9日向被告
    購買海洛因當場施用（原審卷第21、23頁、本院卷60、61反
    頁）。然陳建融曾稱：被抓當天沒有施用毒品，惟承認上次
    來賭博時（98年9月9日），向被告購買1千元海洛因1小包，
    當場施用等語（偵卷第109頁）。參以98年9月11日徐素娟前
    往桃園縣平鎮市○○路208號10樓之1時，簡振隆未到，被告
    在房間，還有一些我不認識的人，他們在警察到之前就離開
    ，業經徐素娟陳明在卷（偵卷第108 頁），且陳建融證稱：
    98年9 月11日在等牌友，還沒打牌就被抓（原審卷第23頁、
    本院卷第62反頁），顯然案發時並未開始賭博，則陳建融應
    係於98年9月9日賭博時，始施用向被告購入之海洛因當場施
    用無誤。倘陳建融因被抓時，身上未查獲任何毒品，心想製
    作警詢筆錄結束後即可回家，而於警詢中陳稱：最近1 次施
    用海洛因係98年9 月9日等屬實，何以其於98年9月11日經警
    採尿後之98年11月5日偵訊中，仍表示98年9 月9日施用海洛
    因，被抓當天未施用毒品（偵卷第109 頁），況被告亦否認
    其98年9 月11日有販賣海洛因予陳建融（本院卷第63頁），
    顯然陳建融於原審、本院就最近1 次施用海洛因係何時，容
    有時間已久而記憶模糊之誤。是以，陳建融事後對購買次數
    ，何時最末次施用海洛因，前後雖稍有不同，然其對於98年
    9月9日晚上8 時多許，在桃園縣平鎮市○○路208號10樓之1
    ，以1小包1千元價格，向被告購入第一級毒品海洛因之情節
    前後一致，尚難因枝節稍有不同，即捨棄陳建融全部證詞不
    採。況陳建融迭次指證歷歷，並有陳建融於案發當日向被告
    購入海洛因當場施用後，遭警查獲採尿呈嗎啡陽性反應，而
    經臺灣臺灣桃園地方法院決判處施用第一級毒品罪確定之98
    年度審訴字第2997號刑事判及被告透過簡振隆關說陳建融翻
    供之手機記憶卡錄音等補強證據，尚非僅陳建融單一指述率
    予認定。
(四)依陳建融與簡振隆談判手機記憶卡錄音附表編號1 所示內容
    ，陳建融堅定表示其說的都是事實，被告要解免罪責，其將
    背負偽證罪責，且附表編號1、2均係簡振隆告知陳建融關於
    被告要「解」，並要求陳建融配合說詞，始終未曾提及被告
    係遭陳建融虛妄誣陷之情，顯然簡振隆出面找陳建融談判，
    並非因莫須有罪名加諸在被告身上，反係唯恐被告遭判刑確
    定將面臨嚴峻刑責而亟欲脫免被告罪責，故被告以為免陳建
    融遭偽證處罰始央求陳建融改口，誠屬虛妄之詞，要難採信
    。又卷內所附陳建融所有門號0000000000號手機雙向通聯紀
    錄可知，於98年9 月9日晚上7時47分許，陳建融手機基地臺
    位置為桃園縣中壢市○○里○○鄰○○路253號7樓頂，於98年
    9 月9日晚上20時41分許，手機基地臺位置同上（偵卷第137
    頁）；而卷內所附被告所有門號0000000000號（原判決誤載
    為0000000000號）手機雙向通聯紀錄可知，於98年9月9日晚
    上6時13分許，手機基地臺位置為桃園縣平鎮市○○路150號
    9樓室內，於98年9月9日晚上9時01分許，其手機基地臺位置
    同上（偵卷第131 頁），然陳建融稱：0000000000號手機是
    用我名字申請，我哥哥叫我申請，他拿去用，當天應該不是
    我帶出門，我另有2 支電話不是我名字申請。警詢時，警察
    問我聯絡電話，我說0000000000這支，因是我名字申請（本
    院卷第60反、61頁），則0000000000號手機於98年9月9日是
    否為陳建融持用，尚有疑義。縱或0000000000號手機雙向通
    聯紀錄於98年9月8日20時24分基地台位置在桃園縣平鎮市○
    ○路202號12樓（偵卷第136頁），然無論何人持用00000000
    00號手機適巧經過桃園縣平鎮市○○路202 號12樓而有發話
    之情，亦無法因此推論0000000000號手機確實係陳建融於98
    年9月9日持用。又依簡振隆陳稱：98年9月9日我有在場，他
    們在擲骰子（偵卷第110 頁），陳建融稱：那天玩骰子或玩
    牌已經忘記（本院卷第61頁）。則98年9月9日在桃園縣平鎮
    市○○路208號10樓之1陳建融與其他人究係玩「擲骰子」或
    「打麻將」，雖有不同，然均屬賭博方式之一，且被告始終
    未表示98年9 月9日晚上8時多許，未在上址，且陳建融與簡
    振隆談判手機記憶卡錄音附表編號3 所示內容簡振隆稱：「
    像我講的這樣，你本身確實有拿，錢也有丟，這樣可以嗎？
    這樣講可以嗎」，陳建融始回以：現在我只能講一句話啦，
    那天現場有好幾個女人在，有的先走，反正我看錯了，因為
    中間有兩個叫「小梅」的啦等語，故其等談判時，亦以陳建
    融、被告均在場為前提。從而，以被告使用手機基地台位置
    於98年9月9日晚上6時13分許至同日晚上9時01分許，均在桃
    園縣平鎮市○○路150號9樓室內，既未能如實顯示被告於案
    發時確實所在，焉能以陳建融於同日晚上7 時47分許至同日
    晚上8時41分許，均在桃園縣中壢市○○里○○鄰○○路253號
    7 樓頂，率認陳建融於案發時，並非在桃園縣平鎮市○○路
    208號10樓之1，益徵無法遽執上開雙向通聯紀錄所顯示內容
    而為有利於被告之認定。再案發時，陳建融在桃園縣平鎮市
    ○○路208號10樓之1，因看到友人邊賭博邊施用海洛因，詢
    問下始向在房內被告購入海洛因，純屬臨時性，無論陳建融
    前此是否曾向被告購買海洛因，是否另有管道可向「昆布」
    購買海洛因，均不影響臨時起意購買之結果。
(五)販賣海洛因係違法行為，非可公然為之，且有其獨特之販售
    通路及管道，復無公定價格，容易增減分裝之份量，而每次
    買賣之價量，可能隨時依雙方關係深淺、資力、需求量及對
    行情之認知、來源是否充裕、查緝鬆嚴、購買者被查獲時供
    述購買對象之可能風險評估等，而異其標準，非可一概而論
    。本件被告既不承認有前開販賣第一級毒品海洛因之事實，
    自無從查得其販入上開海洛因之真正價格及其是否因非法販
    賣該海洛因予陳建融而獲得具體利潤之金額。然被告與陳建
    融間，僅為朋友，並無特殊親誼關係，業經被告陳明在卷（
    偵卷第13頁），且販賣海洛因行為，事涉重典，苟無利潤可
    圖，豈會干冒重典親交海洛因予陳建融，並收受1 千元價金
    之可能。從而，被告販賣海洛因予陳建融1 次，確實係基於
    營利意圖，堪以認定。雖被告交付海洛因予陳建融時，曾表
    示「免了免了」，然陳建融仍將1 千元放在梳妝臺的桌上，
    未曾取回，不影響被告營利之意圖。
三、綜上所述，被告所辯，均不足採信。本件事證明確，被告犯
    行，堪以認定。
四、被告行為後，毒品危害防制條例第4條業於98年5月20日修正
    公布，並於98年11月20日施行。查被告行為時之毒品危害防
    制條例第4條第1項規定法定刑由：「死刑或無期徒刑；處無
    期徒刑者，得併科新臺幣1 千萬元以下罰金」，修正後為：
    「處死刑或無期徒刑；處無期徒刑者，得併科新臺幣2 千萬
    元以下罰金」。比較新舊毒品危害防制條例第4條第1項規定
    ，應以修正前之規定對被告較為有利。是本件被告所犯販賣
    第一級毒品之犯行，應適用修正前之毒品危害防制條例規定
    論處。
五、核被告所為，係犯修正前毒品危害防制條例第4條第1項販賣
    第一級毒品罪。被告持有海洛因之低度行為，為販賣之高度
    行為所吸收，不另論罪。又犯修正前毒品危害防制條例第4
    條第1項販賣第一級毒品罪，不分犯罪情節輕重，概處以法
    定刑死刑或無期徒刑，難免輕重失衡，倘有情輕法重情形，
    於裁判時自得適用刑法第59條酌量減輕其刑，以避免過嚴之
    刑罰。查被告僅具專科畢業之智識程度，無業在家照顧母親
    與小孩，屬無謀生能力之人士，為賺取蠅頭小利而誤觸重典
    ，審諸被告交易海洛因僅1次1千元，所得有限，與多次、大
    量出售海洛因，危害社會治安重大並賺取巨額價差之中盤商
    或大盤商，尚屬有別。衡以修正前毒品危害防制條例第4條
    第1項規定法定最低本刑為無期徒刑，本院考量被告上開犯
    罪情狀，認依其犯罪程度、獲利情形、智識程度等情顯可憫
    恕，客觀上足以引起一般人同情，倘量處法定本刑無期徒刑
    仍嫌過重，而有情輕法重之虞，依前開說明，依刑法第59條
    規定，酌減其刑。
六、原審以被告販賣第一級毒品犯行明確，比較新舊法而適用修
    正前毒品危害防制條例第4條第1項規定，並認被告所為，客
    觀上有情輕法重，適用刑法第59條規定，復審酌被告正值青
    年，不以正當職業謀生，而以販賣毒品牟利，危害國民身心
    健康，對社會治安造成損害，應予非難，念其所販售毒品之
    次數及數量不多，及犯後未見悔悟，併考量其犯罪之動機、
    目的、手段、素行、生活狀況、智識程度等一切情狀，量處
    有期徒刑15年，再就未扣案販賣第一級毒品所得財物1 千元
    諭知沒收，如全部或一部不能沒收時，以其財產抵償之。又
    說明扣案安非他命半成品1 包等物，無積極證據足證與本件
    販賣第一級毒品海洛因犯行有關，自無從宣告沒收。經核於
    法並無違誤，量刑亦屬妥適。被告上訴否認犯行，已如前述
    ，核無理由，應予駁回。檢察官上訴以被告迭次飾詞狡辯，
    毫無悔意，更與簡振隆企圖串謀陳建融翻供，完全不反省其
    犯罪行為之嚴重，客觀上不足以引起一般同情，若在被告毫
    無悔意之情況下，仍給予低於該罪法定刑最低刑度之優惠，
    如何能嚇阻販毒之不法行為云云。按刑法第59條規定，犯罪
    之情狀可憫恕者，得酌量減輕其刑，同法第57條規定，科刑
    時應審酌一切情狀，尤應注意所列10款事項，作為科刑重輕
    之標準，兩條適用上固有區別，惟所謂「犯罪之情狀」與「
    一切情形」云云，並非有截然不同之領域，於裁判上酌減其
    刑時，應就犯罪一切情狀（包括第57條所列舉之10款事項）
    ，予以全盤考量，審酌其犯罪有無可憫恕之事由（即判例所
    稱有特殊之原因與環境等等，在客觀上足以引起一般同情，
    以及宣告法定低度刑，是否猶嫌過重），以為判斷。故適用
    第59條酌量減輕其刑時，並不排除第57條所列舉10款事由之
    審酌，惟其程度應達於確可憫恕，始可予以酌減（最高法院
    70年度第6 次刑事庭會議決議參照）。又犯毒品危害防制條
    例第4條第1項販賣第一級毒品罪，不分犯罪情節輕重，概處
    以法定刑死刑或無期徒刑，難免輕重失衡，倘有情輕法重情
    形，於裁判時自得適用刑法第59條酌量減輕其刑，以避免過
    嚴之刑罰（司法院大法官解釋釋字第263號解釋意旨參照）
    。查被告僅為一弱女子，獨立扶養母親及親生小孩，復未能
    尋獲固定工作謀生，為賺取差價撫養子女、侍奉母親，容有
    窘困環境而萌生交易毒品之行為，審諸被告雖有上開販賣第
    一級毒品犯行，然觀交易毒品次數僅1次，交易所得僅1千元
    ，誠屬有限，倘被告處以法定死刑或無期徒刑，徒使養育子
    女之責任落於隔代祖母身上，無異衍生隔代教育之社會問題
    ，製造弱勢族群之無奈。衡以修正前毒品危害防制條例第4
    條第1項規定法定最低本刑為無期徒刑，觀諸被告上開犯罪
    情狀，客觀上足以引起一般人同情，倘量處法定本刑無期徒
    刑仍嫌過重，而有情輕法重之虞，原審依刑法第59條規定，
    酌減其刑，尚無違誤。檢察官上訴，核無理由，亦應駁回。
七、至原判決第17頁已比較毒品危害防制條例之新舊法，並認應
    以舊法較有利被告，應適用舊法，且據上論斷欄，亦記載「
    修正前」毒品危害防制條例第4條第1項，惟於17頁倒數第4
    行認被告所為，係犯毒品危害防制條例第4條第1項之販賣第
    一級毒品罪，顯係漏載「修正前」毒品危害防制條例；另被
    告持用手機為「0000000000」，原判決第8 頁倒數11行誤載
    被告所有門號「0000000000」，因不影響事實之認定，且可
    由原審裁定更正，尚無庸撤銷改判，末此敘明。
據上論斷，應依刑事訴訟法第368條，判決如主文。
本案經檢察官劉文水到庭執行職務。
中    華    民    國   100    年    5     月    31    日
                  刑事第二庭審判長法  官 洪光燦
                                  法  官 宋明蒼
                                  法  官 李麗玲
以上正本證明與原本無異。
如不服本判決，應於收受送達後10日內向本院提出上訴書狀，其
未敘述上訴之理由者並得於提起上訴後10日內向本院補提理由書
（均須按他造當事人之人數附繕本）「切勿逕送上級法院」。
                                  書記官 廖婷璇
中    華    民    國   100    年    5     月    31    日
附表（陳建融與簡振隆間對話錄音）
編號1、錄音光碟時間顯示0分0秒（簡：簡振隆，陳：陳建融）
    簡：『小梅』過幾天要出庭，她要解，我問你啊，要怎樣解
       。
    陳：『隆哥』，我們說正經的，她要解，我... 。
    簡：那天你過去我那邊的時候我剛好在睡覺啦。
    陳：我知道，沒關係啦。『隆哥』，我問你啦，『小梅』說
        她要解，我說的都是事實嘛，她要解，我又多一個偽證
        罪啦。
    簡：你的頭腦想到哪裡去，你說的什麼偽證罪，我們在派出
        所的口供跟檢察官那邊的口供。
    陳：問題是我跟你說一件事，我們在「志成」家出事情。
    簡：沒搜到東西嘛，你身上沒有搜到東西嘛。
    陳：我身上沒有搜到東西嘛，我是不是去那邊玩的嘛。
    簡：對啊。
    陳：為什麼現在東西都推到我頭上了。
    簡：誰的東西都推給你。
    陳：我是去那邊玩的嘛，為什麼現在什麼半成品啦，幾包啦
        ，都推給我了。
    簡：誰說的。
    陳：我就是要問你們嘛，要怎麼解嘛，現在我卡販賣了啦，
        我事實是去那邊玩的。
    簡：來，不用說這麼多了，我們單子給你看，我今天才給他
        們看，共同持有誰要擔。
    陳：我去玩的耶，事實我不是住那邊，我是去玩的，共同持
        有誰要擔，我現在卡販賣了，第一條就是安非他命半成
        品，我卡販賣了，誰要解，誰要擔，大家都要解，現在
        是不是「小梅」跟「志成」開庭推給我。
    簡：小梅沒有啦。
    陳：現在是不是「志成」推給我。
    簡：這不是，現在變成大家每個人都有了，變共同持有了。
    陳：對啊，現在要怎麼解，我問你，當初是不是說要有人擔
        ，你們就說是「小林」，也照你的話說是「小林」，到
        現在我變成共同持有了，我沒事去那邊玩，我卡一條安
        非他命半成品，這塊這麼大塊。
    簡：那不用你擔啊。
    陳：這條要怎麼算，那你要幫我解嗎。
    簡：當然要幫你解，那還要說嗎。ㄟ，小梅，他這一條喔。
    譚：喔。
    陳：現在是不是「志成」開庭的時候推的。「志成」怎麼說
        的。
    譚：那個，不是，「志成」說是「昆布」的，... 說昆布不
        在場不要說是「昆布」的。
編號2、錄音光碟時間顯示9分45秒（陳：陳建融，簡：簡振隆）
    陳：我去那邊玩，剛進去沒多久，那天我們也在研究這件事
        情，現在大家都怪我開門。
    簡：我不會怪你這件事啦，那要怪什麼。
    陳：當場我們兩個人在場，他也說他昆布，對不對，那聲音
        也很像，我才開門，我也跟他說『小梅』，他說是『昆
        布』，很像，我才開門，我才剛去沒多久，我也很倒楣
        啦。
    簡：我跟你說，今天大家啦，來，以我跟你說的情形，我請
        教你啦，你的共同持有，我跟你保證，以我做大哥的，
        我跟你保證，你不會卡到這個，每一項，我一定都叫一
        個人去擔，但是『小梅』這條，不管怎樣，你一定要幫
        她解，你以後又不出來外面走蕩，對不對，要解怎麼解
        ，我先講給你聽嘛，他們要怎麼擔，我講給你聽嘛，擔
        ，半成品這個，絕對一定有人擔，誰擔，就是「代書」
        嘛，『代書』正名叫什麼，『小梅』都知道嘛，『代書
        』也有跟我講，今天這個東西是他從大陸帶回來通關的
        ，今天如果真的有事情，他要出庭，證明這個東西是安
        非他命半成品，他甘願他要出庭，這是他說的，很簡單
        嘛，如果他不出庭的時候，『小梅』一定講出來，不然
        這東西這麼多誰要擔，再來，『小梅』跟你的部分，我
        知道你的意思，你這樣一直要說我，但你不可能說，你
        要有一個交代的時候，你就說是『小梅』嘛，說到『小
        梅』的時候，在這情形下要怎麼解，你才不會被咬到誣
        告，很簡單嘛，當初，你說他的原因是因為警察一直指
        認說要說他嘛。
    陳：警察叫我咬你啦，人家就是要抓你啦。
    簡：要抓我，但是，很簡單嘛，變成大家都無解就是這樣嘛
        ，你那時候沒說我，你說是『小梅』的時候，那，『小
        梅』這邊不是也要解，要解的時候，那個，狀紙你會寫
        嘛，現在他坦白說啦。
    陳：我那天我看你們寫好的那個狀紙我有看啦，我看這樣，
        不行啦。
    簡：不行啦。
    陳：你們怎麼能說因為我跟『小梅』吵架，我就故意說『小
        梅』，你們寫這個理由，一定不行，我是不是有誣告罪
        ，一 定有。
    簡：誣告罪要「小梅」告你，你才有誣告，你知道嗎？
    陳：不是嘛，偽證一定有一定成立的，我一定出事情嘛，又
        多一條，怎麼可以說我跟『小梅』吵架，我就故意說她
        ，這個理由一定說不過去的。
    簡：不然要怎樣說，你那時候可以說模稜兩可。
    陳：我問你一件事情啦，我每次買東西，我是不是找『昆布
        』，昆布再找『小梅』。
    簡：沒有啦，『昆布』哪有再去找『小梅』。
    陳：『昆布』去找你的時候，東西是『小梅』拿給『昆布』
       。
    簡：不是啦，『昆布』另外有他的路，怎麼會去找『小梅
        』。
    陳：每次我去找『昆布』拿的時候，我都是去找你的嘛。
    簡：不管怎樣啦。
    陳：現在大家都要解，要解，你可以說要怎樣解，可以是最
        輕的嘛。你不能說因為我跟『小梅』吵架我才故意說『
        小梅』。
    他人：你也不能說你跟『昆布』買，『昆布』去跟他買。
    陳：不然我要怎麼說，我要跟警察說我是跟大哥買的喔。現
         在是怎樣。現在又是你的事情了喔。
    他人：...不用說了啦。看不爽啦。（雙方吵架）
    簡：現在大家坐下來慢慢喬，不要這樣，大家弄到圓滿嘛。
        現在你怕卡到誣告的罪嘛。很簡單嘛，我們講的時候，
        現在狀紙我寫，你看可以的時候，我們就同意嘛，你就
        照我教的講，當初你買的時候，就是說，看有沒有煙可
        以買來抽，... 。
編號3、錄音光碟時間顯示21分30秒（陳：陳建融，簡：簡振隆
       ）
    陳：我今天要說一句話，我說的是不是事實嘛，我東西是
        跟誰買的嘛。
    女生：我。
    陳：對，我今天出事情，我說是跟妳買的，把妳揪出來，還
        說我沒有道義，今天毒品啦，我還跟妳說什麼道義，現
        場搜出這麼多東西耶，我還跟妳說什麼道義。
    簡：現場這麼多東西，那又不是你的。
    陳：我今天要保護我自己啦，可以說我自私啦，但我說的是
        不是事實嘛，是嘛。
    簡：對，今天這個東西是不是你跟『昆布』拿的，對不對，
        你知道嗎，『昆布』有些東西不是從我這邊來的。
    陳：我就跟你說嘛，我那天去的時候，我每次拿東西都是去
        房間嘛，東西也是嘛，當初『志成』又跟我們說要推給
       『昆布』，你不覺得很好玩嗎。
    簡：我不是跟你說不行啦。
    陳：對嘛。「碰阿（臺語）」是最嚴重的東西，你就說是『
        阿林』，我就照你的意思說，對不對。
    簡：對啦對啦，現在我的意思是這樣，很簡單嘛，我跟你說
        ，現在我們在這個情形下嘛，不要。
    陳：... 我沒有說『小梅』，你要我說你嗎，你一直要為她
        出頭，我沒話說啦。
    簡：我現在的意思不是說這樣，你聽不懂喔。
    陳：大家有時候為自己想一下。
    簡：對啦，我講給你聽嘛，現在很簡單嘛，我們就不要這樣
        講，這東西，很簡單嘛，像我講的這樣，找到的時候，
        東西到底是不是，桌上有粉在，你說是『阿義』的，這
        樣就好了，讓他官司可以打回來嘛，你本身確實有拿，
        錢也有丟嘛，這樣可以嗎，這樣講可以嗎？
    陳：現在我只能講一句話啦，那天現場有好幾個女人在，有
        的先走了，反正我看錯了，認錯了，因為中間有兩個叫
       『 小梅』的啦，我可以這樣講嗎，因為我的口供說我跟
        她不認識，警察有問我說你為什麼會知道她叫『小梅』
        ，因為我聽大家這樣叫，我就跟著叫，那天有兩個叫『
        小梅』，另一個先走了，我認錯了，我可以這樣講，是
        不是，對不對，為什麼當初你們要這樣寫？
    簡：可以可以，那是『阿水』寫的，又不是我寫的。
    陳：你幹嘛相信他嘛。
    簡：你也不可能簽啊。
    陳：我哪有可能，我這樣講是最完美的，你要這樣寫會害到
        我啦。
    簡：來我那邊寫好不好。
編號4、錄音光碟時間顯示24分45秒（陳：陳建融）
    陳：我等一下還有事要處理，我答應你的就是答應了，你煩
        惱什麼。我跟你講啦，你要跟『小梅』說一句話啦，她
        開庭的時候她要說他好像認錯人了，因為有兩個叫『小
        梅』的，你要叫她也要這樣講啦，你知道我的意思嗎？
附錄本案論罪科刑依據之法條：
修正前毒品危害防制條例第4 條：
製造、運輸、販賣第一級毒品者，處死刑或無期徒刑；處無期徒
刑者，得併科新臺幣1千萬元以下罰金。
製造、運輸、販賣第二級毒品者，處無期徒刑或7 年以上有期徒
刑，得併科新臺幣7百萬元以下罰金。
製造、運輸、販賣第三級毒品者，處5 年以上有期徒刑，得併科
新臺幣5百萬元以下罰金。
製造、運輸、販賣第四級毒品者，處3 年以上10年以下有期徒刑
，得併科新臺幣3百萬元以下罰金。
製造、運輸、販賣專供製造或施用毒品之器具者，處1年以上7年
以下有期徒刑，得併科新臺幣1百萬元以下罰金。
前五項之未遂犯罰之。